臺灣橋頭地方法院民事判決　　　　　 110年度橋小字第1079號
原　　　告
即反訴被告　鄭元富　
被　　　告
即反訴原告　許瓊櫻　
上列當事人間請求返還押租金事件，本院於民國110 年11月19日
言詞辯論終結，判決如下：
    主      文
原告之訴駁回。
本訴訴訟費用新臺幣壹仟元由原告負擔。
反訴被告應給付反訴原告新臺幣捌仟元，及自民國一一○年十一
月二十日起至清償日止，按週年利率百分之五計算之利息。
反訴原告其餘之訴駁回。
反訴訴訟費用新臺幣壹仟元由反訴被告負擔新臺幣陸佰元，餘由
反訴原告負擔。
本判決關於反訴原告勝訴部分得假執行。但反訴被告如以新臺幣
捌仟元為反訴原告預供擔保，免為假執行。
    事實及理由
一、兩造之聲明及主張：
（一）本訴部分：
    1.原告主張：原告前於民國107年3月1日向被告承租坐落高
      雄市○○區○○○段000○000○0○000○0地號土地(下稱
      系爭土地)，同時約定地上140棵芒果樹之採收權亦歸原告
      享有，且簽立土地租賃契約書(下稱系爭租約)，租期自10
      7年3月1日起至122年2月28日止，原告並交付押金新臺幣(
      下同)2萬元給被告收執。詎坐落高雄市○○區○○○段00
      0○0地號土地臨鹽埕巷約15坪部分，於原告承租2個月後
      ，被告竟容許第三人進場搭建鐵皮屋達50餘坪，與系爭租
      約所約定約15坪不符，迭經原告抗議，被告均置之不理，
      甚至不顧原告抗議，逕自將系爭土地重複出租給訴外人林
      文賢使用，此舉已使被告無從提供合於約定使用收益之土
      地狀態給原告，再經原告於110年2月23日寄發存證信函，
      促請被告於收受後7日內履行出租人義務，被告竟仍置之
      不理，原告自得依民法第227條、第254條、第255條之規
      定解除系爭租約。系爭租約既經原告解除，被告保有押租
      金自屬無法律上原因而受有利益。為此依不當得利之法律
      關係提起本件訴訟，聲明：被告應給付原告2萬元，及自
      起訴狀繕本送達翌日起至清償日止，按年息5%計算之利息
      。
    2.被告則以：被告租給原告土地位置在15米大路旁，是將14
      0棵芒果樹給原告做管理、採收，不要毀損芒果樹，租金
      第1年6千元，第2至15年為每年8千元，會這麼便宜就是因
      為沒有出租土地給原告作其他用途使用，且系爭租約已經
      記載「約15坪」，本來就不一定會多或少，對原告採收、
      管理芒果樹並無妨害，被告土地早有保留1條2米寬道路可
      供車輛進出。且原告承租不到半年就將土地轉租給訴外人
      林文賢堆放竹子材料等語，資為抗辯。聲明：原告之訴駁
      回。
（二）反訴部分：
    1.反訴原告主張：系爭租約經本院109年橋簡字第607號判決
      確認兩造租賃關係存在，反訴被告竟未依約給付109年度
      租金8千元，且系爭土地需要清理廢棄物、雜草，需費5千
      元，為此依系爭租約提起反訴。聲明：反訴被告應給付反
      訴原告13,000元，及自110 年11月20日起至清償日止，按
      週年利率5%計算之利息( 見本院卷第226 頁、第299 頁)
      。
    2.反訴被告則以：因為反訴原告已經將系爭土地租給林文賢
      ，該5 千元清理費用應由林文賢負擔，況反訴原告自承已
      經有自林文賢處取得數千元補貼，就是回復原狀的費用。
      且反訴原告將系爭土地出租予林文賢，未於租賃關係存續
      中保持約定使用、收益之狀態，反訴被告自可行使同時履
      行抗辯權而拒絕給付租金等語，資為抗辯。聲明：( 一)
      反訴原告之訴駁回。( 二) 如受不利判決，願供擔保請准
      宣告免為假執行。
二、得心證之理由：
（一）本訴部分：
    1.按繼續性之契約已開始履行者，為免徒增法律關係之複雜
      ，如無因嗣後之債務不履行情事，使契約關係溯及消滅之
      必要，原則上雖應以終止之方法消滅其契約關係，惟究不
      得因此即謂已履行之繼續性契約，當事人均不得行使解除
      權。於繼續性質之租賃契約，民法債編「租賃」，就承租
      人之終止權，固已有特別規定，但在出租人依約交付合於
      債之本旨之租賃物與承租人前，承租人要非不得依法行使
      解除權，以解除租賃契約，最高法院102 年度台上字第14
      47號判決意旨可供參照。次按租賃物之出租人，依民法第
      423 條規定，固負有「以合於所約定使用、收益之租賃物
      ，交付承租人，並應於租賃關係存續中保持其合於約定使
      用、收益之狀態」之義務，但此所謂合於所約定使用、收
      益之租賃物，乃指該租賃物在客觀上合於約定使用、收益
      之狀態為已足，至於承租人能否達到使用收益之效果，則
      應非所問，最高法院84年度台上字第333 號判決意旨亦可
      供參考。是倘出租人未依約交付合於約定使用收益之租賃
      物予承租人，承租人非不得依債務不履行之法則主張解除
      定期租約，惟此所謂合於約定使用、收益之租賃物，僅由
      客觀上觀察是否合於約定使用、收益狀態即足，而非以承
      租人主觀上達其使用收益效果為斷。
    2.原告主張被告於系爭租約租賃期間將系爭土地出租予林文
      賢，故認被告未提供合於約定使用、收益之土地狀態，因
      而依不完全給付之規定解除系爭租約(見本院卷第226頁)
      ，被告則否認有何轉租給林文賢之情事。經查，原告雖主
      張被告自陳已將系爭土地轉租予林文賢(見本院卷第228頁
      、第285頁)，然被告始終均稱林文賢交付之金額乃林文賢
      請求被告給予時間清理竹子之恢復原狀費用(見本院卷第
      91頁、235頁)，此與經雙方合意成立租賃契約之情形自不
      能謂為相同，原告主張被告已將系爭土地轉租予林文賢，
      難認有據。再者，原告自承：本來我跟林文賢要一起租，
      後來林文賢用我的名義去承租土地，林文賢的竹子是1年
      前我同意他放置，但後來是被告同意的，林文賢從我開始
      租賃後就放置竹子，我起訴時提出的竹子照片就是一開始
      我同意林文賢放置的竹子等語(見本院卷第227頁至第228
      頁)。可見原告承租系爭土地後，隨即提供系爭土地供林
      文賢放置如本院卷第51頁照片之竹子，嗣後並無變更，則
      縱原告主張嗣後改由被告另行出租予林文賢放置為真，亦
      對於其承租系爭土地之使用、收益狀態無影響。此外，系
      爭租約已約明「面臨鹽埕巷向馬路右側部分土地，扣除最
      前面約15坪土地」等詞，則原告承租當時已可預見該部分
      土地約略15坪左右將有第三人使用，況原告於兩造詐欺刑
      事事件偵查中亦就系爭土地旁有泥土鋪面、寬約1公尺之
      產業道路可供通行使用等情無爭執，有原告提出之臺灣橋
      頭地方檢察署109年度調偵字第261號不起訴處分書附卷可
      參(見本院卷第31頁至第33頁)，再參原告提出之系爭土地
      現況照片(見本院卷第61頁至第63頁)，多未有圍籬阻隔，
      亦不能認對承租人即原告依系爭租約使用、收益有所影響
      。從而，依原告所舉證據尚難認系爭土地客觀上已無系爭
      租約所約定之使用收益狀態。原告據此主張解除系爭租約
      ，要無理由。
    3.又押租金之主要目的在擔保承租人租金之給付及租賃債務
      之履行，故租賃關係消滅後，承租人如有欠租或其他債務
      不履行時，其所交付之押租金，發生當然抵充之效力。而
      於抵充後，猶有餘額，始生返還押租金之問題。而原告認
      被告未提供合於約定使用、收益狀態之系爭土地，主張解
      除系爭租約，為無理由，業經本院認定如前，則系爭租約
      既仍合法存續，原告依不當得利之法律關係請求被告返還
      押租金2 萬元，亦屬無據，不能准許。從而，原告依不當
      得利之法律關係，請求被告給付2 萬元，及自起訴狀繕本
      送達翌日起至清償日止，按年息5%計算之利息，為無理由
      ，應予駁回。
（二）反訴部分：
    1.按承租人應依約定日期，支付租金；無約定者，依習慣；
      無約定亦無習慣者，應於租賃期滿時支付之。如租金分期
      支付者，於每期屆滿時支付之。如租賃物之收益有季節者
      ，於收益季節終了時支付之，民法第439 條定有明文。反
      訴原告主張反訴被告未依約給付109 年度租金8 千元，為
      反訴被告所不爭執( 見本院卷第226 頁) ，而系爭租約現
      仍有效存續，且系爭土地客觀上並非無合於約定使用、收
      益之狀態，前均敘及。依前開規定，反訴被告自有依系爭
      租約給付租金之義務，反訴被告主張同時履行抗辯拒絕給
      付，並無足採。從而，反訴原告依系爭租約請求反訴被告
      給付租金8千元，及自110年11月20日起至清償日止，按年
      息5%計算之利息，為有理由，應予准許。
    2.次按出租人應以合於所約定使用收益之租賃物，交付承租
      人，並應於租賃關係存續中，保持其合於約定使用、收益
      之狀態；承租人應以善良管理人之注意，保管租賃物，租
      賃物有生產力者，並應保持其生產力，民法第423 條、第
      432 條第1 項分別定有明文。反訴原告主張系爭土地現有
      廢棄物及雜草需清理，需費5千元，爰向反訴被告請求此
      部分之金額。然查，反訴原告自承其僅出租系爭土地上之
      芒果樹供反訴被告採收、管理，而不包含系爭土地本身(
      見本院卷第226頁)，復參以系爭土地面積合計達3,577平
      方公尺，公告土地地價則均為每平方公尺1,000元，有地
      籍圖資網路便民服務系統列印資料在卷可憑(見本院卷第
      273頁至第277頁)。再觀之系爭租約約定「甲方(即反訴原
      告)同意將系爭土地之持分，面臨鹽埕巷向馬路右側部分
      土地，扣除最前面約15坪土地，承租給乙方(即反訴被告)
      ，不要毀損140棵芒果樹由乙方管理與採收，6棵欖仁樹要
      保留」，可見反訴被告依系爭租約不得變更系爭土地地貌
      、伐除其上植株，而無任意使用系爭土地之權限，可認反
      訴原告主張較為可採，系爭租約之出租標的應為系爭土地
      上之芒果樹採收、管理權，洵堪認定。則反訴被告既未承
      租系爭土地本身，系爭土地之管理維護，自應由出租人即
      反訴原告依民法第423條規定負擔。從而，反訴原告請求
      反訴被告負擔系爭土地上廢棄物、雜草清理費用，亦屬無
      據，不應准許。
三、綜上所述，原告依不當得利之法律關係，請求被告給付2 萬
    元，及自起訴狀繕本送達被告翌日起至清償日止，按週年利
    率5%計算之利息，為無理由，應予駁回。反訴原告依系爭租
    約，請求反訴被告給付8千元及法定遲延利息，洵屬正當，
    可以准許，反訴原告逾此範圍之請求，則無理由，應予駁回
    。
四、本判決關於反訴原告勝訴部分係就民事訴訟法第436條之8適
    用小額訴訟程序所為被告敗訴之判決，依民事訴訟法第436
    條之20規定，應依職權宣告假執行。並依同法第392條第2項
    之規定，依反訴被告聲請宣告反訴被告供相當擔保，免為假
    執行。
五、本件事證已臻明確，兩造其餘攻擊防禦方法及證據，經核與
    判決結果不生影響，爰不逐一論述，附此敘明。
六、訴訟費用負擔之依據：民事訴訟法第78條、第79條。
中    華    民    國  110     年    12    月    3    日
                  橋頭簡易庭  法      官  薛博仁
以上正本係照原本作成。
民事訴訟法第436條之24第2項：對於本判決之上訴，非以違背法
令為理由，不得為之。
如對本判決上訴，須於判決送達後20日內向本院提出上訴狀，並
須表明原判決所違背之法令及其具體內容與依訴訟資料可認為原
判決有違背法令之具體事實之上訴理由（須按他造當事人之人數
附繕本）。
                            書  記  官  林國龍
中    華    民    國  110     年    12    月    3    日